臺灣高等法院臺中分院刑事判決　　　　 96年度上訴字第303號
上　訴　人　臺灣臺中地方法院檢察署檢察官
上　訴　人
即　被　告　戊○○
　　　　　　丁○○
上列2人共同
選任辯護人　宋永祥律師
　　　　　　盧昱成律師
上　訴　人
即　被　告　酉○○　男　45歲（民國○○年○○月○○日生）
　　　　　　　　　　身分證統一編號：Ｚ000000000號
　　　　　　　　　　住臺中市北屯區舊社里碧柳1巷4弄19號
　　　　　　　　　　居臺中市○○區○○街95號
　　　　　　子○○　男　32歲（民國○○年○月○日生）
　　　　　　　　　　身分證統一編號：Ｚ000000000號
　　　　　　　　　　住臺中市○○區○○路450號
　　　　　　　　　　居臺中市○○區○○路1段154巷33號5樓
　　　　　　　　　　　之3
　　　　　　己○○　男　43歲（民國○○年○月○○日生）
　　　　　　　　　　身分證統一編號：Ｚ000000000號
　　　　　　　　　　住臺中市○區○○街67號（已死亡）
選任辯護人　陳清華律師
　　　　　　張智翔律師
被　　　告　癸○○　女　41歲（民國○○年○○月○○日生）
　　　　　　　　　　身分證統一編號：Ｚ000000000號
　　　　　　　　　　住臺中市○區○○○路4段13號3樓之7
　　　　　　亥○○　男　26歲（民國○○年○○月○日生）
　　　　　　　　　　身分證統一編號：Ｚ000000000號
　　　　　　　　　　住臺中市○○區○○里○○○○街11號
　　　　　　　　　　　5樓之13
上列上訴人因被告等組織犯罪防制條例案件，不服臺灣臺中地方
法院95年度訴字第2034號，中華民國95年11月28日第一審判決（
起訴案號：臺灣臺中地方法院檢察署95年度偵字第12768號，移
送併案審理案號：臺灣臺南地方法院檢察署95年度偵字第5939號
，臺灣臺中地方法院檢察署95年度偵字第13584、19788號），提
起上訴，本院判決如下：
    主  文
原判決撤銷。
戊○○共同連續犯強制罪，累犯，處有期徒刑拾月，減為有期徒
刑伍月，如易科罰金，以新臺幣玖佰元折算壹日；扣案之「中南
海應收帳款公司」印章壹顆、丑○○所簽面額新臺幣伍拾萬元，
票號WG116659號本票壹張，均沒收。又共同犯恐嚇取財罪，累犯
，處有期徒刑壹年，減為有期徒刑陸月，如易科罰金，以新臺幣
玖佰元折算壹日。應執行有期徒刑拾月，如易科罰金，以新臺幣
玖佰元折算壹日；扣案之「中南海應收帳款公司」印章壹顆、丑
○○所簽發面額新臺幣伍拾萬元，票號WG116659號本票壹張，均
沒收。
丁○○共同連續犯強制罪，處有期徒刑柒月，減為有期徒刑月
又拾伍日，如易科罰金，以新臺幣玖佰元折算壹日。
酉○○共同連續犯強制罪，累犯，處有期徒刑捌月，減為有期徒
刑月，如易科罰金，以新臺幣玖佰元折算壹日；又共同犯恐嚇
取財罪，累犯，處有期徒刑玖月，減為有期徒刑月又拾伍日，
如易科罰金，以新臺幣玖佰元折算壹日；應執行有期徒刑柒月，
如易科罰金，以新臺幣玖佰元折算壹日。
癸○○共同連續犯強制罪，處有期徒刑伍月，如易科罰金，以新
臺幣玖佰元折算壹日，減為有期徒刑貳月又拾伍日，如易科罰金
，以新臺幣玖佰元折算壹日，緩刑貳年。扣案之丑○○所簽發面
額新臺幣伍拾萬元，票號WG116659號本票壹張沒收。
子○○共同連續犯強制罪，處有期徒刑捌月，減為有期徒刑月
，如易科罰金，以新臺幣玖佰元折算壹日。扣案之梁承全所簽發
面額新臺幣伍拾萬元，票號WG116659號本票壹張沒收。
亥○○共同犯強制罪，處有期徒刑伍月，如易科罰金，以新臺幣
玖佰元折算壹日，減為有期徒刑貳月又拾伍日，如易科罰金，以
新臺幣玖佰元折算壹日。扣案之丑○○所簽發面額新臺幣伍拾萬
元，票號WG116659號本票壹張沒收。
己○○部分公訴不受理。
    犯罪事實
一、戊○○曾因受託催討債務而犯恐嚇罪，經本院以94年度上易
    字第44號判決判處有期徒刑5月確定，並於94年3月16日易科
    罰執行完畢；酉○○曾因贓物案件，經臺灣高等法院臺南分
    院判處有期刑8月確定，並於93年8月30日執行完畢。詎仍不
    知悔改，由戊○○於93年11月25日，向臺中市政府申請在臺
    中市○區○○街25之1號1樓，設立中南海應收帳款工作室商
    號，營業項目為逾期應收帳款管理服務業，但未申請設立公
    司組織登記，其明知未經為公司設立登記，不得以公司名義
    經營業務或為其他法律行為，竟擅自以「中南海應收帳款公
    司」名義，對外接受不特定客戶委託催收帳款及聘僱人員，
    收取催收所得帳款五成作為報酬，並與其所僱用之會計癸○○、業務員丁○○、子○○、亥○○、壬○○、謝昭良、申
    ○○、李政信（壬○○、謝昭良、申○○、李政信另由臺灣
    臺中地方法院審理中）等人及其朋友酉○○、己○○（已死
    亡），分別基於妨害自由之概括犯意聯絡，由癸○○負責在
    上址接聽電話、收取款項、接待連絡客戶及與業務員聯繫之
    工作；另戊○○除親自處理受託催收帳款個案外，並負責統
    籌分配催收個案予丁○○、子○○、亥○○、壬○○、謝昭
    良、申○○、李政信、酉○○、己○○等人處理，而連續以
    下列不法方式催收帳款：
  (一)、94年1月間某日，由己○○打電話通知辛○○馬上至公司
      處理積欠他人之債務，並恐嚇稱如不馬上過去，日後找到
      就要押著打，辛○○心裡害怕，不得已依約前往上址，己○○即與另一不詳姓名成年男子向辛○○揚言如不還錢就
      是要拗人，要替委託人出頭等語，脅迫辛○○簽發面額新
      臺幣35萬元之本票1張，且要求2個月內還清，否則要對其
      家人不利，知道其妻在何處上班，己○○復於辛○○簽發
      本票後，多次打電話向辛○○催討債務，恐嚇稱如不還錢
      ，遇到即予毆打，要找其父親、妻子、小孩逼債，使辛○○心生畏懼，陸續交付27萬餘元，而以脅迫方式使辛○○
      行無義務之事，並以加害身體之事，恐嚇辛○○，致生危
      害於安全。
  (二)、94年農曆過年前，酉○○帶同四名不詳姓名成年男子，在
      苗栗縣苗栗市○○路上欄下巳○○，揚言係為方麗討債，
      巳○○害怕跑入其住處管理室，酉○○等五人亦跟進，出
      示本票影本質問巳○○欠債為何不還，巳○○回稱未欠如
      此多錢，酉○○遂要求巳○○三日內整理單據至台中找戊○○處理，因巳○○未依約履行，戊○○、酉○○即於三
      日後帶同四名不詳姓名成年男子，分乘二輛自小客車前往
      巳○○位於苗栗縣銅鑼鎮住處，巳○○不得已由一名縣議
      員陪同，與戊○○、酉○○等人在苗栗縣政府附近一家不
      詳財務管理公司內進行拹商，協商過程中，戊○○、酉○○等人即恃其人多勢眾，向巳○○大聲揚稱搬去那裡，都
      找得到巳○○，使巳○○心生畏怖，依其等要求簽發面額
      1百萬元之本票1張及協議書1紙，使巳○○行無義務之事
      ，事後戊○○並惡言相向，迫使巳○○陸續於農曆過年前
      後交付約30萬元。
  (三)、己○○於94年9月間，夥同另一不詳姓名綽號「阿信」之
      成年男子至臺中縣沙鹿鎮甲○○住處，向甲○○催討債務
      ，因甲○○不在，僅甲○○之妻在家，己○○及該男子在
      門外大聲咆哮後離去，之後即不定時前往甲○○住處或打
      電話逼債，甲○○不堪其擾，遂邀約己○○及該男子於94
      年10月15日至其住處商討償債事宜，雙方約定8萬元債務
      分4期攤還，每期2萬元，當日由甲○○交付現金2萬元，
      第2期本應於12月15日交付，因甲○○無法籌足款項，5日
      後己○○及該男子即至甲○○住處，由該男子以拳頭敲打
      客廳桌子，將桌上電話砸壞（毀損部分未據告訴），並欲
      以拳頭毆打甲○○，遭甲○○架開，爭執間甲○○之妻打
      電話報案，己○○及該男子見警員前來始離去，其後雙方
      復約定於95年1月13日至臺中縣沙鹿鎮調解委員會調解，
      該男子並於電話中恐嚇甲○○稱農曆過年前如未解決，除
      夕夜要叫十幾名兄弟至其住處，使甲○○心生畏懼，不得
      已依約與己○○在臺中縣沙鹿鎮調解委員會簽立調解書，
      由甲○○再支付5萬元，而以強暴、脅迫方式使甲○○行
      無義務之事。嗣甲○○於95年1月27日如期支付5萬元予己○○後，己○○始將支票返還甲○○。
  (四)、94年10月間，由謝昭良、申○○、李政信夥同數名不詳姓
      名成年男子，至臺中市○○街丙○○住處，出示本票及委
      託書，聲稱係受羅俊麟委託，催討其父積欠之民間互助會
      債務，並以腳踹壞丙○○住處鐵門門栓鎖（毀損部分未據
      告訴），恐嚇丙○○稱如不先交付前金，就趕快搬走，否
      則讓其難看，隔日會再來，以加害身體之事恐嚇丙○○，
      使丙○○心生畏懼，除典當其機車得款1萬5千元外，另向
      友人借得2萬元，於翌日交付3萬元予謝昭良等人，之後復
      與謝昭良達成協議，由丙○○於前3個月每月各清償3萬元
      ，第4個月起每月各清償2萬元，至還清為止，以強暴、脅
      迫方式，使丙○○行無義務之事，丙○○前後共交付16萬
      元予謝昭良等人。
  (五)、丁○○、子○○於95年1月24日晚上11時許，夥同謝昭良
      、申○○等人至臺中縣后里鄉未○○住處，踢壞未○○住
      處門鎖，並出示未○○所經營大滷號企業商行名義之3萬
      元及10萬元支票，表示係受高燕子委託催討債務，未○○
      解釋支票非其簽發，且亦無法一次還那麼多錢，謝昭良就
      說不管那麼多，是票主就要負責，明日下午6時要來拿錢
      ；翌日下午6時許，子○○再夥同謝昭良、申○○前來，
      未○○表示僅湊到4千8百元，並將4千8百元交給申○○，
      申○○等人要求未○○至少要再交付2萬5千元，且聲稱隔
      日同一時間會再過來收帳。同年月26日17時30分許，子○○又夥同謝昭良、申○○前來，因未○○拒不開門，申○○即以腳用力踹壞未○○住處鐵門門栓、門板（毀損部分
      未據告訴），致未○○心生畏懼，不得已向朋友借得5千
      元拿給申○○，申○○等人仍要求未○○湊錢還債，未○○表示沒有辦法，申○○等人即揚稱不管那麼多，不去湊
      錢，就讓其無法在這裡繼續住下去，未○○要求不要再逼
      伊，謝昭良復揚言就是要逼伊去死，如不還錢要讓伊全家
      沒辦法圍爐吃年夜飯，並以髒話辱罵未○○，未○○只好
      於晚上8時30分許外出再向親戚借得2萬元，持至義里派出
      所將3萬元交給謝昭良，持續以加害身體之事恐嚇未○○
      ，並以強暴、脅迫方式使未○○行無義務之事。
  (六)、子○○於95年2月15日晚上7時許，夥同壬○○及另一不詳
      姓名成年男子，至臺南縣仁德鄉丑○○住處，持金濟成興
      業股份有限公司簽發之支票，向丑○○表示其係該公司股
      東，要求丑○○付款，丑○○不承認係該公司股東，且不
      願付款，壬○○即徒手毆擊丑○○胸部一拳（未成傷），
      揚言如不簽本票便放火燒其全家，使丑○○心生畏怖，不
      得已簽發面額50萬元，票號WG116659號之本票1張交付壬○○等人，並先支付現金1萬元。迨至95年3月28日晚上6
      時40分許，子○○復夥同亥○○、壬○○等人前往丑○○
      住處催討債務，適丑○○外出不在，子○○等人遂在門外
      叫囂，並損壞丑○○住處鐵捲門鐵製開關，足以生損害於
      丑○○。嗣經丑○○之女寅○○報警，而為警當場查獲，
      並扣得丑○○所簽發之上開本票1張及支票、收據、金濟
      成興業股份有限公司股東名冊、基本資料查詢表、南帝精
      密股份有限公司基本資料查詢表、客戶聯絡單、委託書、
      戶籍謄本、盧彩鑾親戚名冊一覽表、案件報告書等物。
  (七)、95年2月間，謝昭良、申○○先後三次夥同人數不定之不
      詳姓名成年男子，至臺南縣鹽水鎮卯○○住處，持卯○○
      之子所簽發之本票，表示係受託討債，因卯○○擔任里長
      ，為免事態擴大而與謝昭良等人協商，協商過程中，謝昭
      良等人對卯○○大小聲，且揚言如未將債務處理，要其家
      人注意，使卯○○心生畏懼，不得已答應1個月償還1萬元
      ，其後卯○○陸續共清償4、5萬元，而以脅迫方式使卯○○行無義務之事。
  (八)、95年2月間，戊○○夥同酉○○及另數名不詳姓名成年男
      子，至臺中市○○路乙○○住處，向乙○○表示係受林溪
      委託，前來催討其積欠林溪之2千5百萬元債務，如不還錢
      要其沒命，且知悉其四個女兒住處，會去找其女兒等語，
      以加害生命之事，恐嚇乙○○，使乙○○心生畏懼，致生
      危害於安全。
  (九)、丁○○於95年3月1日下午2時許，夥同另2名不詳姓名成年
      男子，至苗栗縣苗栗市戌○○住處，持戌○○簽發之支票
      1張，向戌○○催討債務，並以摔椅子及人多勢眾之強暴
      、脅迫方式，逼使戌○○簽發面額10萬元之本票1張，事
      後又陸續打電話向戌○○逼債。
  (十)、子○○、壬○○於95年5月16日上午11時許，至臺中縣太
      平市午○○住處，向午○○催討債務，因午○○不在家，
      二人即向午○○父母揚稱「你兒子若不還錢，你們兩個就
      要搬家」，並留下阿龍（即壬○○）名片後離去。95年5
      月18日17時許，子○○另打電話約午○○至臺中市○○路
      人文風咖啡館見面，子○○、壬○○夥同另一不詳姓名成
      年男子到場，子○○向午○○催討其積欠庚○○之11萬元
      債務，詢問午○○可否先返還5萬元，其餘款項3天後清償
      ，午○○答稱現在沒有辦法，壬○○遂以拳頭毆擊午○○
      臉頰，子○○繼以拳頭搥打午○○胸部一拳，壬○○接著
      拿起桌上花瓶作勢欲砸午○○，且以髒話辱罵午○○，午
      ○○不得已與之協商11萬元之債務以10萬元清償，並簽發
      面額12萬元之本票1張及償還協議書1紙交付，當日即先償
      還1萬元，其餘9萬元約定95年5月22日償還。屆期子○○
      打電話詢問午○○錢準備好了沒，午○○答稱沒有現金，
      但有1張25萬元之客票，子○○即要求午○○於當日晚上
      支付現金或該客票，否則要前去找午○○，將午○○家毀
      掉，致午○○心生畏懼，於當日晚上8時30分許，在臺中
      市○○路某超商門口，將該客票交給子○○，以強暴、脅
      迫方式使午○○行無義務之事。
  (十一)、戊○○於上開(八)之期間，受託向乙○○催討債務時，另行
      起意，與酉○○及其他數名不詳姓名成年男子共同意圖為
      自己不法之所有，趁受託催討債務之機會，向乙○○恐嚇
      稱如要其等不插手此事，須支付1百萬元之退駕費，並以
      乙○○女兒之安全作為威脅，使乙○○心生畏怖，不得已
      交付現金30萬元及面額30萬元、30萬元、10萬元之支票3
      張。
    嗣經警循線查獲，並扣得戊○○所有「中南海應收帳款公司
    」印章1顆，及其他印章、案件報告書、合約管制進度表、
    支票、本票、木刀、棒球棍、鋁棒、行動電話、現金6萬5千
    元、便條紙、借據、民事裁定、債權證明、協議書、法院執
    行通知、委託書、空白本票、空白委託書、電擊棒、手提包
    、印有中南海集團字樣之Ｔ恤等物。
二、案經內政部警政署刑事警察局移送、臺中市警察局第三分局
    報請臺灣臺中地方法院檢察署檢察官偵查起訴及移送併案審
    理；暨丑○○訴由臺南市警察局第一分局報請臺灣臺南地方
    法院檢察署檢察官移送併案審理。
    理  由
一、訊之上訴人即被告戊○○固坦承於上揭時地，未經申請設立
    登記，擅自以「中南海應收帳款公司」名義，對外接受不特
    定客戶委託催討債務及聘僱人員，並收取催收所得帳款五成
    作為報酬等事實，然與被告癸○○、酉○○、丁○○、子○○、亥○○均否認有何恐嚇危害安全或強制犯行；亦與被告
    子○○、亥○○否認有毀損犯行；與被告酉○○否認恐嚇取
    財犯行。被告戊○○辯稱其僅係將客戶委託催收個案分配員
    工處理，與委託人平分催收所得款項，均以溫和方式催收帳
    款，沒有利用不法手段，僅酉○○向乙○○說如果不還錢，
    要找其女兒處理，後來是乙○○要求其等不要再催討帳款，
    自願拿出1百萬元作為其等之車馬費；至巳○○部分，也是
    她自願簽協議書及本票云云。被告癸○○辯稱伊受僱於戊○○，起初負責清潔工作一個月薪水8千元，自94年4月間起才
    開始擔任會計，一個月薪水2萬4千元，負責接聽電話、接待
    及聯絡客戶、業務員，公司有交待業務員不可以不法方式討
    債，伊不清楚業務員在外行為云云。被告酉○○辯稱伊與戊○○係朋友，共與戊○○向乙○○、巳○○催討債務二次，
    沒有利用不法手段，係乙○○找人拜託伊等不要繼續催討債
    務，自願交付現金30萬元及支票70萬元作為車馬費，巳○○
    是自行找議員出面協議，沒有使用不法手段云云。被告丁○○辯稱伊係受僱中南海應收帳款工作室，僅向戌○○催收過
    帳款，沒有利用不法手段討債，未收到帳款，也未簽發10萬
    元本票，其未向未○○催過債云云。被告子○○辯稱伊係受
    僱中南海應收帳款工作室，僅於95年3月間，與壬○○、亥
    ○○前往臺南向丑○○催討債務二次，沒有利用不法方式討
    債，第一次丑○○不在家，第二次至門口警察就來了，伊沒
    有至太平市及草屯鎮催討過債務云云。被告亥○○辯稱伊係
    受僱中南海應收帳款工作室，僅與子○○、壬○○前往臺南
    向丑○○催討債務一次，沒有利用不法手段，也未收到帳款
    云云。惟查：
  (一)、上揭犯罪事實，業據被害人即證人辛○○、巳○○、甲○○、丙○○、未○○、丑○○、卯○○、乙○○、戌○○
      、午○○，及證人即被害人丑○○之女梁薺芝、梁雅雅，
      分別於警訊、偵查中指述綦詳，復有「中南海應收帳款公
      司」印章1顆、被害人丑○○所簽發面額50萬元，票號WG1
      16659號本票1張扣案，及扣押物品目錄表、通訊監察譯文
      、臺中市政府營利事業登記證影本、聘任書影本、臺中縣
      沙鹿鎮調解委員會調解書影本、收據影本、被害人午○○
      所簽發面額12萬元，票號WG113733號本票影本、償還協議
      書影本、現場照片附卷可資佐證。
  (二)、依卷附通訊監察譯文顯示，被告戊○○、酉○○、己○○
      、丁○○等人確曾分別向被害人乙○○、辛○○、戌○○
      等人催討債務。且戊○○於電話中明確指示綽號「小鄧」
      、被告酉○○，就被害人乙○○部分之債務之處理方式：
      「你罵一罵以後跟他（乙○○）說：不然你跟我們大仔說
      一下」、「要說的話，讓他說沒有關係，今天起算三天，
      我們會再來，從昨天起算一個禮拜內我們要拿三十萬，如
      果沒有，他他們皮就剉」，另指示綽號「醜榮仔」：「叫
      他（乙○○）一禮拜內金準備好，不然你叫他死人皮剉咧
      等，你叫他老婆聽電話，是他老婆答應的」等語。迨被害
      人乙○○委託同鄉友人歐信宏出面折衝時，被告戊○○明
      白向歐信宏表示「我跟你說我的意思是要跟他拿退駕費，
      …退駕就是這事情我要掩飾掉，我不處理了。他已經答應
      我要拿1百萬元給我了，…他禮拜5有拿1筆30萬的給我了
      。」另一方面，被告戊○○又指示「醜榮仔」：「明天一
      點要去麥寮，吳志明（即乙○○）你知道嗎？林溪這筆，
      有拜託我們台西同鄉的打給我，我剛才打給吳仔罵過他了
      ，我剛才打給那個同鄉的，我們去就說是要幫他忙，拿退
      駕費，你打給蕭仔（即酉○○），明天準時一點，來幫忙
      拿退駕費」等語。核與被害人乙○○於警詢指證被害之情
      節大致相符，足徵被告戊○○、酉○○等人確曾利用受託
      向被害人乙○○催討債務之機會，恐嚇被害人乙○○交付
      所謂之退駕費1百萬元。被害人乙○○於原審到庭證述未
      遭被告戊○○、酉○○等恐嚇及強索「退駕費」1百萬元
      ，無非事後迴護被告之詞，並不足採信。
  (三)、另參諸被告癸○○於上開中南海應收帳款工作室內，極為
      頻繁地，以電話指揮受託案件催討情況，當該工作室所僱
      用之人員遭警方調查時，其於電話中亦明白指導某女子稱
      ：「我們幾天前在台南有出事，警察有問到一些代表號，
      我是寫12 3，因為這一子比較敏感，我是怕萬一我人不在
      ，有人進來，還是我不在桌面上，有人打資訊過來，讓他
      看到，如果他跟妳聊天，妳會當做是我，我就會一一講出
      來，對不對？…那天他們直接帶去警察局問，後來也是沒
      事回來了，只是我怕會直接查到這邊來，因為每個資訊都
      會牽扯到，我覺得還是小心一點比較好」等語。足證被告
      癸○○亦明確知悉該中南海應收帳款工作室所僱用催收帳
      款人員，對外實施之催收手段，已然涉及不法行為，故深
      恐遭警方查緝。又依監聽之譯文顯示，本件同案被告己○○除以電話頻頻向被害人甲○○、辛○○催收帳款外，期
      間並密集與被告戊○○所僱用之壬○○聯繫催收狀況，並
      偶與被告戊○○本人聯絡，核與被告戊○○於原審95年7
      月13日調查時，陳稱：「己○○是在公司兼差負責處理客
      戶的催收案件」等情相符，被告戊○○事後推稱己○○非
      其僱用員工，意欲撇清己○○所為之責任，自無足採。
  (四)、再衡之被告戊○○自承債權人委託其催討債務，必須支付
      高達收回帳款之五成作為報酬，即知一般委託討債個案，
      均係債權人已無法依一般正常程序獲得清償之債權，否則
      債權人何必支付如此高額報酬委託討債。則被告戊○○、
      酉○○、丁○○、子○○、亥○○、己○○等人苟僅以婉
      言相勸，毫無施用強暴、脅迫等不法段，債務人焉有可能
      甘願支付欠款？益徵上開被害人於警訊、偵查中指證被害
      情節，確屬實情。而被告癸○○長時間受僱於被告戊○○
      ，擔任會計一職，負責接聽電話、收取款項、接待、連絡
      客戶及與業務員聯繫之工作，對被告戊○○等人討債之方
      式應知之甚詳，自與被告戊○○等人具有暴力討債之合意
      。另1百萬元之數目非少，被害人乙○○既已積欠林溪達2
      千5百萬元債務長期間無法處理，經濟能力顯然不佳，如
      謂其竟自願無條件支付1百萬元車馬費予被告戊○○、酉
      ○○等人，亦與經驗法則相悖。被害人巳○○、卯○○、
      等人事後於原審證稱未遭被告施用強暴、脅迫手段，逼迫
      償還債務，亦屬迴護之詞，不足採信。至被告丁○○、子
      ○○確參與以脅迫手段向被害人未○○催討債務等情，業
      經未○○於警訊指證照片明確，本院衡之警訊時距案發時
      間僅3個月餘，被害人記憶顯然較為清晰深刻，較無誤認
      之可能，應屬可信；反之，被害人未○○於本院審理時，
      距案發時將近1年半之久，對陌生人之影像記憶，不可能
      清晰如昔，是其當庭指認不出上開二被告是否參與催討債
      務，自不足為有利該二被告之認定。
  (五)、綜上所述，被告戊○○、癸○○、酉○○、丁○○、子○○、亥○○所辯，皆係飾卸之詞，不足採信，本件罪證明
      確，其等犯行均堪予認定。
二、查被告等犯罪後，刑法關於罰金刑最低額（第33條第5款）
    、易科罰金（第41條）、累犯（第47條）、定執行刑（第51
    條）、牽連犯（第55條後段）、連續犯（第56條）、緩刑（
    第74條）之規定，業經總統於94年2月2公布修正，並自95年
    7 月1日起施行，比較各該修正前後之規定，該等修正後之
    規定，並無較有利之情形，依同法第2條第1項，仍應適用各
    該修正前之規定論處。核被告戊○○、癸○○、子○○、亥
    ○○所為，均係犯刑法第304條第1項之強制罪、第305條之
    恐嚇危害安全罪、第354條之毀損罪；被告酉○○、丁○○
    均係犯刑法第304條第1項之強制罪、第305條之恐嚇危害安
    全罪；被告戊○○、酉○○均另犯刑法第346條第1項之恐嚇
    取財罪（要求乙○○給付退駕費部分）；被告戊○○復違反
    公司法第19條規定，應依同條第2項處斷。被告戊○○、癸○○就強制、恐嚇危害安全及毀損部分，分別與被告酉○○
    、丁○○、子○○、亥○○、己○○及謝昭良、申○○、李
    政信暨其他不詳姓名成年人間，有犯意聯絡及行為分擔，上
    揭各次強制、恐嚇危害安全或毀損犯行，參與之人並互為共
    同正犯。另被告戊○○、酉○○就恐嚇取財部分，與其他不
    詳姓名成年人間，亦有犯意聯絡及行為分擔，均為共同正犯
    。又被告戊○○、癸○○、酉○○、丁○○、子○○、己○○先後多次恐嚇危害安全犯行；被告戊○○、癸○○、酉○○、丁○○、子○○、己○○先後多次強制犯行，時間緊接
    ，犯罪構成要件相同，顯係各基於概括犯意反覆為之，皆為
    連續犯，應依修正前刑法第56條分別論以一罪。再被告戊○○所犯違反公司法、強制、恐嚇危害安全、毀損罪間；被告
    癸○○、子○○、亥○○所犯強制、恐嚇危害安全、毀損罪
    間；被告酉○○、丁○○、己○○所犯強制、恐嚇危害安全
    罪間，均有方法結果之牽連關係，應依修正前刑法第55條後
    段牽連犯規定，從一重之強制罪處斷。另被告戊○○、酉○○所犯強制、恐嚇取財二罪間，犯意各別，罪質互異，應予
    分論併科。被告戊○○曾因妨害自由案件，經本院判處有期
    徒刑5月確定，於94年3月16日執行完畢；被告酉○○曾因贓
    物案件，經臺灣高等法院臺南分院判處有期徒刑8月確定，
    於93年3月30日執行完畢，以上有臺灣高等法院被告前案紀
    錄表在卷足憑，其二人於五年以內再犯有期徒刑以上之罪，
    皆為累犯，應依法加重其刑（被告戊○○、酉○○所犯連續
    強制罪部分遞加其刑）。
三、原審法院因認被告等罪證明確，而各予論科，固屬有據。惟
    查本件被告己○○業於96年7月15日因病死亡，有死亡證明
    書一紙在卷可稽，原審法院未及審究，仍予論科，自有違誤
    ；又被告等犯本件各罪之時間，均在96年4月24日以前，合
    於中華民國九十六年罪犯減刑條例第2條第1項第3款之減刑
    規定，原審法院未及適用該規定予減刑，亦有未洽。檢察官
    上訴意旨認被告等所為另涉犯組織犯罪防制條例之罪（另詳
    後述），被告戊○○、酉○○、丁○○、子○○等上訴意旨
    均否認犯罪，並執陳詞指摘原判決不當，雖均無理由，然原
    判決既有上揭可議之處，仍應由本院予以撤銷改判。爰分別
    審酌被告戊○○已有毀損、竊盜、賭博、恐嚇、妨害名譽、
    妨害自由前科，被告酉○○有贓物、妨害自由前科，被告子
    ○○有麻醉藥品管理條例、肅清煙毒條例前科，被告亥○○
    曾因公共危險案件，經判處有期徒刑三年，緩刑五年，均不
    知悔改，被告癸○○、丁○○並無前科紀錄，其等以暴力方
    式討債，危害社會治安，被告戊○○、酉○○另趁機向被害
    人乙○○勒索金錢，惡性非輕，被告癸○○僅係受僱擔任會
    計，被告亥○○僅參予上揭犯罪事實欄一之(六)之犯行，情節
    較輕，及其等犯罪動機、目的、手段、所生損害等一切情狀
    ，各量處如主文第2至7所示之刑，及其減得之刑，並諭知易
    科罰金之折算標準，被告戊○○、酉○○部分並依法定其應
    執行之刑。另被告癸○○前未曾受有期徒刑以上刑之宣告，
    有臺灣高等法院被告前案紀錄表可憑，其經此科刑之教訓，
    當知所警惕而無再犯之虞，本院審酌其犯罪情節較輕微，並
    宣告緩刑2年，以啟自新。扣案之「中南海應收帳款公司」
    印章壹顆，係被告戊○○所有，供其違反公司法所用，應依
    刑法第38條第1項第2款之規定宣告沒收；另被害人梁承全所
    簽發面額50萬元，票號WG116659號之本票1張，亦屬被告戊○○所有，因戊○○、癸○○、子○○、亥○○犯上揭犯罪
    事實欄一之(六)之犯行所得，應依同條項第3款之規定宣告沒
    收。至其餘扣案之印章、案件報告書、合約管制進度表、支
    票、本票、木刀、棒球棍、鋁棒、行動電話、現金6萬5千元
    、便條紙、借據、民事裁定、債權證明、協議書、法院執行
    通知、委託書、空白本票、空白委託書、電擊棒、手提包、
    印有中南海集團字樣之Ｔ恤、收據、金濟成興業股份有限公
    司股東名冊、基本資料查詢表、南帝精密股份有限公司基本
    資料查詢表、客戶聯絡單、委託書、戶籍謄本、盧彩鑾親戚
    名冊一覽表、案件報告書等物，或非被告等人所有，或與本
    件犯罪無直接關連，且均非違禁物，皆不予諭知沒收。至被
    告己○○部分，則應不經言詞辯論，另為公訴不受理之判決
    。
四、公訴（及檢察官上訴）意旨略以：被告戊○○發起及主持中
    南海應收帳款公司之犯罪組織，專門從事暴力討債之犯罪行
    為，所為另涉有組織犯罪防制條例第3條前段之罪嫌；被告
    癸○○、酉○○、丁○○、子○○、亥○○係參與該犯罪組
    織之人，所為則涉有組織犯罪防制條例第3條後段之罪嫌云
    云。惟按組織犯罪防制條例第2條所規定之犯罪組織，係指
    三人以上，有內部管理結構，以犯罪為宗旨或其成員從事犯
    罪活動，具有集團性、常習性及脅迫性或暴力性之組織。就
    集團性而言，除應有三人以上外，該組織須有內部管理結構
    ，主持人與成員間應有層級之分，在時間上具有永久性，並
    非為某特定犯罪，或某特定人士所組成；就脅迫性、暴力性
    而言，該組織之成立，係以不正當手段從事某種類或不特定
    種類之犯罪為目的，且為遂行其犯罪宗旨，乃以分工及企業
    化之方式從事犯罪行為，內部結構階層化，並有嚴密之控制
    關係，犯罪組織之成員既屬常習性，又具隱密性，犯罪類型
    多樣化，除一般犯罪外，甚或包括軍火交易、暴力控制選舉
    等（參照最高法院27年上字第2118號判例意旨、大法官會議
    釋字第528號解釋意旨）。經查被告戊○○登記設立中南海
    應收帳款工作室，營業項目為逾期放款管理服務業，其以中
    南海應收帳款公司名義對外營業，旨在接受不特定客戶委託
    催收帳款，其間或有暴力討債之情事發生，其發生頻率與其
    受託件數及營業時間相較，仍難認具有犯罪之常習性。況本
    案雖為警查獲木刀、棒球棍、鋁棒、電擊棒、印有中南海集
    團字樣之Ｔ恤等物，但迄無證據足資證明扣案之上述物品係
    用於本件犯罪。且本件被告癸○○、丁○○、子○○、亥○○均係受僱於被告戊○○（從卷附資料顯示另有其他離職員
    工），而被告酉○○、己○○則為被告戊○○之朋友，彼此
    間亦無嚴密之控制關係及階層結構，與犯罪組織係以犯罪為
    宗旨或以其成員從事犯罪活動，具內部管理結構之集團性、
    常習、暴力性或脅迫性之性質尚屬有間，自不能令被告等負
    組織犯罪防制條例第3條之罪責。惟公訴人認被告等此部分
    行為，與其等前開有罪部分，有牽連犯之裁判上一罪關係，
    故不另為無罪之諭知。
據上論斷，應依刑事訴訟法第369條第1項前段、第364條、第299
條第1項前段、第303條第5款、第307條，公司法第19條第2項，
刑法第11條前段、第2條第1項前段、第28條、第304條第1項、第
305條、第346條第1項、第354條、第38條第1項第2款、第3款，
修正前刑法第55條後段、第56條、第47條、第41條第1項前段、
第51條第5款、第74條第1款，刑法施行法第1條之1，中華民國九
十六年罪犯減刑條例第2條第1項第3款、第7條、第9條，判決如
主文。
本案經檢察官辰○○到庭執行職務。
中　　華　　民　　國　　96　　年　　9 　　月　　20　　日
            刑事第六庭　審判長法　官　李　文　雄
                              法　官　張  恩　賜
                              法　官　邱　顯　祥
上列正本證明與原本無異。
檢察官得上訴。
被告不得上訴。
如不服本判決應於收受送達後十日內向本院提出上訴書狀，其未
敘述上訴之理由者並得於提起上訴後十日內向本院補提理由書（
均須按他造當事人之人數附繕本）。
                              書記官  陳　桂   芬
中　　華　　民　　國　　96　　年　　9 　　月　　20  　日
附錄本案論罪科刑法條全文
刑法第304條第1項：
以強暴、脅迫使人行無義務之事或妨害人行使權利者，處三年以
下有期徒刑、拘役或三百元以下罰金。
刑法第305條：
以加害生命、身體、自由、名譽、財產之事，恐嚇他人致生危害
於安全者，處二年以下有期徒刑、拘役或三百元以下罰金。
刑法第346條第1項：
意圖為自己或第三人不法之所有，以恐嚇使人將本人或第三人之
物交付者，處六月以上五年以下有期徒刑，得併科一千元以下罰
金。
刑法第354條：
毀棄、損壞前二條以外之他人之物或致令不堪用，足以生損害於
公眾或他人者，處二年以下有期徒刑、拘役或五百元以下罰金。
公司法第19條：
未經設立登記，不得以公司名義經營業務或為其他法律行為。
違反前項規定者，行為人處一年以下有期徒刑、拘役或科或併科
新台幣十五萬元以下罰金，並自負民事責任；行為人有二人以上
者，連帶負民事責任，並由主管機關禁止其使用公司名稱。
